【裁判字號】    99,易,130
【裁判日期】    990713
【裁判案由】    重利等
【裁判全文】
臺灣花蓮地方法院刑事判決               99年度易字第130號
公  訴  人  臺灣花蓮地方法檢察署檢察官
被      告  卯○○
選任辯護人  余道明律師
被      告  癸○○
            甲○○
共     同
選任辯護人  簡燦賢律師
            吳秋樵律師
被      告  戊○○
            辛○○
上列被告因重利等案件，經檢察官提起公訴（98年度偵字第519
號、98年度核交字第783號），本院判決如下：
    主  文
卯○○犯恐嚇危害安全罪，累犯，處拘役伍拾伍日，如易科罰金
，以新臺幣壹仟元折算壹日。
癸○○、甲○○共同犯重利罪，均處有期徒刑伍月，如易科罰金
，均以新臺幣壹仟元折算壹日。未扣案之行動電話門號00000000
00號之SIM卡壹張沒收。
辛○○犯幫助重利罪，處有期徒刑貳月，如易科罰金，以新臺幣
壹仟元折算壹日。
戊○○無罪。
    事  實
一、卯○○前於民國75年間因殺人案件，經法院判處無期徒刑確
    定，於83年5月6日假釋出監，於84年間再因傷害及違反槍砲
    彈藥刀械管制條例等案件，經臺灣嘉義地方法院判處應執行
    有期徒刑3年8月確定，於85年8月15 日撤銷前案假釋，再入
    監服刑，重傷害案件於89年9月11 日因縮短刑期假釋付保護
    管束，嗣於93年9月20 日執行完畢。詎不知悔改，基於乘他
    人急迫，貸以金錢，而取得顯不相當重利之犯意（卯○○所
    犯常業重利犯行，前經臺灣高等法院花蓮分院判決確定，此
    部分犯行業經檢察官為不起訴處分確定），於95年6月及 10
    月間某日各借款新臺幣（下同）6 萬元給子○○，並向子○○收取每10日為1期、每期6千元之利息。茲因子○○自96年
    2 月間起拖欠利息，卯○○為追索所貸款項及利息，竟基於
    恐嚇危害安全之犯意，於96年10月22日10時13分許，以0000
    000000號行動電話打給子○○使用之0000000000號行動電話
    ，以加害名譽、財產之事對子○○恫稱：「你不還的話就真
    的給妳去潑漆啦。或許去妳家潑漆，潑完之後，妳父母還是
    妳的親人、朋友才會積極的把錢還我們」等語，致生危害於
    子○○之安全。嗣於 98年1月19日20時15分許，為警持檢察
    官核發拘票至卯○○位於花蓮縣花蓮市○○街55號住處拘捕
    到案，而知上情。
二、辛○○明知無正當理由徵求他人提供行動電話門號者，極有
    可能利用該門號作為與財產有關之犯罪工具，而可預見行動
    電話門號被他人利用以遂行為重利犯罪，仍基於縱有人以其
    行動電話門號實施重利犯罪，亦不違背其本意之幫助重利犯
    意，於 96年12月13日至花蓮縣花蓮市○○路499號之「莉詠
    企業社」申請南頻電信公司之行動電話預付卡（門號000000
    0000 ）後，將其所申請之行動電話門號SIM卡交予不詳姓名
    年籍之人。嗣癸○○、甲○○以2000元之代價向該不詳姓名
    年籍之人購得辛○○所上開申辦之行動電話門號 SIM卡後，
    以該行動電話門號作為高利貸放款時對外聯絡之電話使用。
    而癸○○、甲○○即共同基於乘人急迫，貸以金錢，而收取
    重利之犯意聯絡，接續於附表所示之時間、地點，貸以如附
    表所示之人所示之金額，並多次收取與原本顯不相當之高額
    利息。嗣辛○○於99年1月19日18時10 分許，為警持檢察官
    簽發之拘票至其位於臺東縣金峰鄉嘉蘭村93號之住處拘提到
    案；癸○○、甲○○二人則於98年1月20 日經警通知後到案
    說明，始偵悉上情。
三、案經花蓮縣警察局移請臺灣花蓮地方法檢察署檢察官偵查起
    訴。
    理  由
壹：證據能力部分：
一、按被告以外之人於審判外之言詞或書面陳述，除法律有規定
    者外，不得作為證據；被告以外之人於檢察事務官、司法警
    察官或司法警察調查中所為之陳述，與審判中不符時，其先
    前之陳述具有較可信之特別情況，且為證明犯罪事實存否所
    必要者，得為證據，刑事訴訟法第159條第1項、第159條之2
    分別定有明文。經查，被告卯○○、癸○○、甲○○及其辯
    護人對於被害人即證人子○○於警詢時之指述，認為沒有證
    據能力，而證人子○○於本院之證述與其在警詢之證述並不
    一致，參以證人子○○於警詢之證詞係在被告卯○○、癸○○、甲○○不在場之情況下所為之陳述，當時並無妨礙其得
    自由陳述之狀況存在，反之證人子○○於本院接受詰問時，
    面對被告卯○○等人在場時，則情緒表現不穩定之狀況（見
    本院卷第99頁），稽其於警詢時作證與在本院面對被告卯○○等人在場之壓力之情境，可見證人子○○在警詢之陳述自
    具有可信性之特別情況，且係為證明本案犯罪事實存否所必
    要，依刑事訴訟法第159條之2之規定，證人子○○於警詢之
    證述，自有證據能力。至於被告癸○○、甲○○及其辯護人
    對於證人賴螢芳、丁○○、庚○○於警詢之證述，均表示沒
    有證據能力，而其等於警詢時之證述，均屬審判外之陳述，
    依刑事訴訟法第159條第1項之規定，均無證據能力。
二、又本案認定事實所引用之本件卷證所有證據（文書證據、物
    證等）等證據，檢察官、被告卯○○、癸○○、甲○○、辛○○、戊○○及辯護人均未主張排除前開書證、物證之證據
    能力，且迄於本院言詞辯論終結前均未表示異議，本院審酌
    前開書證、物證並無證據證明係公務員違背法定程序所取得
    ，亦無刑事訴訟法第159條之4之顯有不可信之情況與不得作
    為證據之情形，本件認定事實所引用之本件卷證所有證據（
    文書證據、物證等），亦均認為有證據能力，合先敘明。
貳、實體有罪部分：
一、被告卯○○部分：訊據被告卯○○矢口否認有何公訴人所指
    之恐嚇犯行，辯稱：伊對子○○說要去潑漆等語並無恐嚇的
    意思，只是把過往的經驗告訴子○○而已，且子○○沒有還
    錢，伊也沒有向她追討云云，經查，被告卯○○為向子○○
    催討債務，打電話向子○○恐嚇之事實，業據證人子○○於
    警詢及本院審理時證述明確，並有被告卯○○於96年10月22
    日10時13分許，以其使用之0000000000號行動電話打給子○○使用之0000000000 號行動電話之通監察譯文1紙附卷可稽
    ，且被告卯○○亦不否認確實有在電話中對子○○稱：「…
    你不還的話就真的給妳去潑漆啦。或許去妳家潑漆，潑完之
    後，妳父母還是妳的親人、朋友才會積極的把錢還我們」等
    語，而證人子○○因被告卯○○上開言語而心生畏懼等情，
    亦據證人子○○於本院訊問時證稱：「…這句話讓我害怕到
    現在」、「（妳有怕卯○○去潑漆嗎？）會」、「（所以被
    告卯○○講這些話妳就會乖乖還錢嗎？）是」等語（見本院
    卷第99頁、第101 頁）可證，且衡諸一般社會常情，向別人
    借錢，並非光彩之事，通常不願他人知悉，何況是向地下錢
    莊借錢，若住處或外牆遭人噴漆或噴上「欠錢不還」等字，
    無異昭告左右鄰居，該住處之人欠錢不還，對於其名譽、財
    產之影響甚鉅，自會令人心生恐懼而不得不想辦法還錢，而
    此即被告卯○○出言恐嚇之目的，是被告卯○○辯稱並無恐
    嚇之意云云，要屬事後卸責之詞，不足採信，被告卯○○所
    犯恐嚇之犯行，已事證明確，應依法論科。
二、被告癸○○、甲○○部分：上揭犯罪事實，業據被告癸○○
    、甲○○於本院準備程序及審理時均坦承不諱，核與證人己○○、丙○○、丑○○、壬○○、寅○○、乙○○於警詢時
    之證述大致相符，並有卷附之名片影本1 紙、噴漆廣告照片
    影本1紙（見98年度聲拘字第2號卷第22頁、第145 頁）可證
    ，是被告癸○○、甲○○之自白與事實相符，應堪採信。又
    貸與金錢，其利息是否與原本顯不相當，應審酌行為時當地
    經濟及一般交易情況而定，如與一般民間利息顯有特殊超額
    ，即應令負刑法第344 條重利罪責。而我國目前民間之通行
    月利率約為1.5%至3%之間（換算年利率約為18%至36%之間）
    ，此為本院承辦相關案件之職務上所知事項，本案被告癸○○、甲○○收取之利息，換算之利率遠高於上開民間行情，
    其利息與原本顯不相當，依法應負重利罪之刑責。是被告癸○○、甲○○所犯重利罪之犯行，堪以認定，均應依法論科
    。
三、被告辛○○部分：
（一）訊據被告辛○○矢口否認有何公訴人所指之幫助重利犯行
      ，並辯稱：伊並未申請0000000000號之行動電話門號，伊
      的身分證件有掉過云云，然據南頻電信股份有限公司以99
      年6月17日南字資字第990617002號函檢送被告辛○○申請
      0000000000號行動電話之客戶申請書（見本院卷第68頁）
      ，其上附有被告之國民身分證、健保IC卡影本各1 份，該
      身分證影本與被告辛○○當庭提出之身分證係相一張證件
      ，換發之日期均係在95年12月5 日，此有被告辛○○提出
      之身分證影本1紙附卷可參（見本院卷第130頁）。且被告
      辛○○最近換發身分證之時間亦為 95年12月5日，迄今並
      無因遺失身分證而申請補發，亦未曾補發過健保IC卡等情
      ，有臺東縣金峰鄉戶政事務所99年1月18日東金鄉戶字第0
      990000084號函暨檢附之94 年度全面換發國民身分證申請
      書1紙及行政院衛生署中央健康保險局東區業務組99年1月
      20日健保東承字第0997000458 號函各1紙附卷可稽，可見
      被告辛○○所有之國民身分證、健保IC卡均未曾因遺失而
      有申請補發之情事，此亦經被告辛○○於警詢時供稱：我
      的身分證、健保卡從來沒有遺失過等語可證（見花蓮縣警
      察局花警刑大機動字第0980003353號卷第114 頁），若被
      告辛○○未曾申請0000000000號行動電話門號，何以該客
      戶申請書會檢附被告辛○○所有之國民身分證、健保IC卡
      影本，是被告辛○○辯稱並未申請該行動電話門號云云，
      應係卸責之詞，不足採信。
（二）又被告癸○○、甲○○係以2 千元之代價，向不詳姓名年
      籍之人購得被告辛○○申請之0000000000號行動電話門號
      SIM 卡，且用作對外放款聯絡所用之工具乙節，業據被告
      癸○○、甲○○於本案準備程序中供述明確（見本院卷第
      39 頁），並有被告癸○○、甲○○印製之名片影本1紙、
      噴漆廣告照片影本1紙（見98年度聲拘字第2號卷第22頁、
      第145 頁）附卷可證，堪信屬實。又參以現今市面上電信
      業者為數非少，且各業者間競爭激烈，故民眾同時向多家
      電信業者申辦門號，甚且是在同一家業者申辦多個門號，
      亦未受到任何限制，則依一般人之社會生活經驗，苟見非
      至親好友不以自己名義申辦行動電話門號，反而以出價蒐
      購或其他方式向他人蒐集門號供己使用，衡情當知悉蒐集
      他人行動電話之SIM 卡者，係將所蒐集之行動電話門號用
      於從事財產犯罪。況觀諸現今社會上，從事重利業者或詐
      騙者蒐購行動電話門號，持以作為重利之事，常有所聞，
      出賣或出借行動電話門號予並非熟識之人，受讓人係為從
      事財產犯罪之人，此為一般稍具智識程度或社會經驗之人
      能預見之情事。被告辛○○對其將上開行動電話門號交付
      不詳姓名年籍之人使用，可能遭持以從事財產犯罪既有所
      預見，卻仍執意為之，其有幫助他人犯重利罪之不確定犯
      罪故意甚明。是被告辛○○所犯幫助重利罪之犯行，堪以
      認定，應依法論科。
四、論罪部分：
（一）核被告卯○○所為，係犯刑法第 305條之恐嚇危害安全罪
      。至於起訴書記載：被告卯○○於96年10月18日以行動電
      話門號0000000000號電話，傳送簡訊「如果不給他就要去
      學校賭我小孩」之犯罪事實，業據公訴人當庭刪除並更正
      如前，附此敘明。又被告卯○○有事實欄所載之科刑及執
      行紀錄，有臺灣高等法院被告前案紀錄表附卷可稽，其於
      有期徒刑執行完畢後，5 年內再犯本件有期徒刑以上之罪
      ，為累犯，應依刑法第47 條第1項之規定，加重其刑。爰
      審酌被告卯○○前有多項前案紀錄，有臺灣高等法院被告
      前案紀錄表附卷可證，素行不佳，經營地下錢莊牟取暴利
      ，以恐嚇之方式追討債務，造成被害人子○○身心遭受重
      大打擊，然所為恐嚇之手段尚屬輕微，且被害人子○○於
      本院審理時表示不予追究（見本院卷第103 頁），暨其否
      認犯行之態度等一切情狀，量處如主文第1 項所示之刑，
      並諭知易科罰金之折算標準。
（二）核被告癸○○、甲○○所為，均係犯刑法第 344條之重利
      罪。按所謂集合犯，依其本質、犯罪目的及社會常態觀之
      ，常具有反覆、繼續為之之特性，此等反覆實行之行為，
      於自然意義上雖係數行為，但依社會通念，法律上應僅為
      一總括之評價，法律乃將之規定為一獨立之犯罪類型，而
      為包括一罪。故是否集合犯之判斷，客觀上自應斟酌法律
      規範之本來意涵、實現該犯罪目的之必要手段、社會生活
      經驗中該犯罪必然反覆實行之常態及社會通念等；主觀上
      則視其反覆實施之行為是否出於行為人之一個犯意，並秉
      持刑罰公平原則，加以判斷之（最高法院96年度臺非字第
      219 號判決可資參照）。衡諸社會生活經驗中，重利犯罪
      之行為人為謀收取與原本顯不相當重利之經濟上利益，無
      不基於反覆持續放款而收取重利之一次決意，而持續貸與
      金錢與他人收取重利，以達成其犯罪之目的，故重利罪之
      犯罪構成要件行為，依其本質、犯罪目的及社會常態觀之
      ，應認具有反覆、繼續而為之特性。是被告癸○○、甲○○基於重利之單一犯意，反覆貸與如附表所示之人並收取
      重利，其主觀上顯係出於反覆實行之單一犯意而為多次重
      利行為，依社會通念，於客觀上亦係一個反覆、延續性之
      行為觀念，應論以集合犯僅成立一罪。又被告癸○○、甲○○二人就所犯重利犯行間，有犯意聯絡與行為分擔，為
      共同正犯。至公訴人認被告癸○○、甲○○另與被告卯○○及潘啟豪共同經營地下錢莊，放款給如附表之人及子○○、賴螢芳、丁○○、胡碧華及庚○○等人，然被告癸○○、甲○○除坦承前開之犯罪事實外，均否認有與被告卯
      ○○及潘啟豪共同經營地下錢莊，而被告卯○○亦否認有
      與被告癸○○、甲○○共同貸款予公訴人所指之人，復於
      本院審理時證稱：被告癸○○、甲○○並未出資予伊放款
      給他人，亦未參與伊向借款人收取利息或其他聯絡工作，
      伊不認識亦未借款予附表所示之人，伊只有借款給子○○
      、丁○○、胡碧華及庚○○等人，伊忘記有無借款給賴螢
      芳等語（見本院卷第105頁、106頁）明確，且證人子○○
      於本院審理時亦只有指認被告卯○○而已，並未見過被告
      癸○○，至於被告甲○○則不確定（見本院卷第97頁），
      另證人己○○、丙○○、丑○○、壬○○、寅○○於警、
      偵訊時均僅指稱係向被告癸○○、甲○○借款，至證人賴
      螢芳於偵訊時係證稱：向潘啟豪借款等語（見98年度偵字
      第519號卷第106頁）；證人庚○○於警、偵訊均證稱係向
      被告卯○○借錢（見第98年度他字第158號卷第63 頁），
      其與證人賴坤湖均未指證被害人胡碧華有向被告癸○○、
      甲○○借款，是無法證明被告癸○○、甲○○有與被告卯
      ○○及潘啟豪共同經營地下錢莊，放款給如附表之人及子
      ○○、賴螢芳、丁○○、胡碧華及庚○○等人。公訴人認
      被告癸○○、甲○○有與被告卯○○及潘啟豪放款給子○○、賴螢芳、丁○○、胡碧華及庚○○等人所涉犯之重利
      罪，本應為無罪之諭知，然此部分與被告癸○○、甲○○
      前揭所犯之重利罪，有事實上一罪之關係，爰不另為無罪
      之諭知。爰審酌被告癸○○除於97年間因酒後駕車之公共
      危險案件，經本院判處拘役40日外，其與被告甲○○均無
      其他之科刑紀錄，此有臺灣高等法院被告前案紀錄表各 1
      份附卷可稽，素行均尚佳，然不思以正途賺錢，竟經營地
      下錢莊賺取不法利益，造成經濟狀況不佳之被害人受害加
      重，影響社會秩序，獲取之不法數額不少，經營之期間不
      短，暨其事後均坦承犯行，頗具悔意之態度等一切情狀，
      分別量處如主文第2 項所示之刑，並均諭知易科罰金之折
      算標準。
（三）按刑法上之幫助犯，係以幫助之意思，對於正犯資以助力
      ，而未參與實施構成要件之行為者而言。本件被告辛○○
      將其所申辦之行動電話 SIM卡交付予不詳姓名年籍之人，
      嗣由被告癸○○、甲○○購得該行動電話 SIM卡作為重利
      犯行之用，雖被告癸○○、甲○○基於重利之犯意，向被
      害人等取得與原本顯不相當之重利，惟被告辛○○單純提
      供SIM 卡之行為，並不等同於向被害人實施重利行為，且
      亦無證據證明被告辛○○有參與重利犯行之構成要件行為
      。是被告辛○○對被告癸○○、甲○○所為重利犯行施以
      助力之所為，係犯刑法第30條第1項前段、第344條之幫助
      重利罪，應依刑法第 30條第2項之規定，按正犯之刑減輕
      其刑。爰審酌被告辛○○並無前科，有臺灣高等法院被告
      前案紀錄表1 份在卷足參，素行尚佳，惟不思以正途取財
      ，竟以交付行動電話門號 SIM卡予他人使用之方式，幫助
      他人收取重利，使經濟原本拮据之被害人受害匪淺，及其
      犯罪之動機、目的、手段，暨其犯後否認犯行之態度等一
      切情狀，量處如主文第3 項所示之刑，並諭知易科罰金之
      折算標準。
五、至扣案之名片2盒，係在潘啟豪所駕駛車牌號碼5618-TF號自
    小客車扣得之物，並無證據證明與本案被告等人涉犯之罪行
    有關，且均非屬違禁物，爰不為沒收之諭知。另本案被告辛○○所申請行動電話門號0000000000號之SIM卡1張，已交由
    被告癸○○、甲○○使用，雖未扣案，然為被告癸○○、甲○○犯重利罪所用之工具，且無證據證明業已滅失，爰依刑
    法第38條第1項第2款之規定，宣告沒收之。
參、實體無罪部分：
一、公訴意旨略以：被告戊○○能預見其提供帳戶予被告卯○○
    使用，可能幫助不詳之犯罪集團掩飾其自己犯罪所得財物，
    竟仍不違其本意，而基於幫助他人重利犯行之犯意，於不詳
    之時間、地點，將其在合作金庫商業銀行臺東分行所開設帳
    戶帳號0000000000000 號（下稱系爭帳戶）之存摺、提款卡
    （含密碼）等資料，轉交予被告卯○○，供作被告卯○○、
    癸○○、甲○○為重利犯行時之帳戶，以此方式幫助該犯罪
    集團成員遂行重利犯行。而被告卯○○、潘啟豪、癸○○、
    甲○○等人於取得上開帳戶資料後，即於 95年6月、10月間
    借貸給子○○各6萬元，並約定10天為1期，1期利息為6千元
    後，由該犯罪集團收取利息或約定子○○於96年2月8日將利
    息6000元匯款入被告戊○○之上開帳戶內，再由該犯罪集團
    成員前去領款，藉此收取與原本顯不相當之利益。因認被告
    戊○○所為，係犯刑法第30條第1項前段、第344條之幫助重
    利罪等語。
二、按犯罪事實應依證據認定之，無證據不得認定其犯罪事實；
    又不能證明被告犯罪者，即應諭知無罪之判決，刑事訴訟法
    第154條第2項、第301條第1項分別定有明文。又刑事訴訟上
    證明之資料，無論其為直接或間接證據，均須達於通常一般
    之人均不致有所懷疑，而得確信其為真實之程度，始得據為
    有罪之認定，若其關於被告是否犯罪之證明未能達此程度，
    而有合理懷疑之存在，致使無從形成有罪之確信，根據「罪
    證有疑，利於被告」之證據法則，即不得遽為不利被告之認
    定；其以情況證據（即間接證據）斷罪時，尤須基於該證據
    在直接關係上所可證明之他項情況事實，本乎推理作用足以
    確證被告有罪，方為合法，不得徒憑主觀上之推想，將一般
    經驗上有利被告之其他合理情況逕予排除（最高法院76年臺
    上字第4986號、32年上字第67號判例可資參照）。
三、訊據被告戊○○堅詞否認有何公訴人所指之幫助重利犯行，
    辯稱：伊是和卯○○玩線上遊戲的朋友，伊賣線上遊戲的寶
    物給卯○○，卯○○有匯錢給伊，伊並沒有提供帳戶及提款
    卡給卯○○使用等語，而公訴人認被告戊○○涉有上開幫助
    重利之犯行，無非係以證人子○○之證述、被告卯○○、戊○○之供述及系爭帳戶之申請人資料、交易明細等為主要論
    據。經查：
（一）被告戊○○所有系爭帳戶確有證人子○○於96年2月8日匯
      款6000元之紀錄乙節，為被告戊○○所不否認，並有合作
      金庫商業銀行臺東分行98年11月13日第0980005414號函檢
      附之分戶交易明細表 1紙附卷可證，並經證人子○○於本
      院訊問時證稱：「（妳匯款到戊○○帳戶，是何人指示妳
      的？）這個帳號是被告卯○○及另一個人告訴我的，叫我
      匯錢到戊○○的帳戶，因他們跟我相約取錢，但我不在花
      蓮」等語（見本院卷第 103頁）屬實，然若被告戊○○有
      將系爭帳戶之存摺、提款卡（含密碼）等物交給被告卯○○供借款人匯錢使用，應有其他之借款人匯款支付利息或
      本金至系爭帳戶紀錄，始合公訴人之論據，然系爭帳戶卻
      僅有證人子○○匯款1次6千元之紀錄而已。另依證人子○○之前開證述可知，證人子○○當時因不在花蓮，無法當
      面交付被告卯○○借款之利息，才以匯款之方式交付，此
      與被告卯○○於本院審理時證稱：大部分都是親自去收等
      語（見本院卷第107 頁）大致相符，可見被告卯○○與證
      人子○○係約定當面交付利息及本金，則被告卯○○既均
      當面向借款人收取利息本金，自無必要為掩飾犯罪所得之
      財物而使用系爭帳戶，況且才僅有1次匯款6千元之紀錄而
      已。
（二）又被告戊○○辯稱：伊與被告卯○○交易線上遊戲之虛擬
      寶物，被告卯○○匯款給伊等語，核與被告卯○○於本院
      審理時證稱：「（你為何要使用戊○○台東分行的帳戶？
      ）我好像只用過一次，是線上遊戲要匯錢給他的」、「（
      為何子○○要還你的錢要匯到別人的帳戶？）就像我上次
      講的，好像是要給戊○○買線上遊戲寶物的錢，所以就請
      子○○匯錢過去」等語（見本院卷第106頁、第107頁）相
      符，而由第三人匯款給交易對象之情形，在一般商業交易
      行為中均可常見。縱認被告戊○○之前開辯解不足採信，
      然被告卯○○指示證人子○○匯款至被告戊○○所有系爭
      帳戶內之原因不一而足，在無其他積極證據證明被告戊○○所有系爭帳戶係交由被告卯○○等人使用前，自難以證
      人子○○有匯款至被告戊○○所有系爭帳戶內之事實，據
      此推論被告戊○○有將系爭帳戶交給被告卯○○等人供重
      利犯罪使用，而涉犯幫助重利罪。況本案並未在被告卯○○、癸○○、甲○○或潘啟豪之住居所等處扣得被告戊○○所有系爭帳戶之存摺、提款卡（含密碼）等物，是公訴
      人認被告戊○○將系爭帳戶之存摺、提款卡（含密碼）等
      物交給被告卯○○等語，已嫌率斷，公訴人之前開指述，
      尚難憑採。
四、綜上所述，公訴人僅以證人子○○匯款至系爭帳戶之事實，
    即遽以推論被告戊○○將系爭帳戶之存摺、提款卡（含密碼
    ）等物交給被告卯○○等人供重利犯罪使用，尚嫌率斷。是
    基於「罪證有疑，利於被告」之原則，自難徒憑上開證據而
    為被告戊○○不利認定之依據，公訴人之舉證證明均尚未達
    於通常一般之人均不致有所懷疑之程度，無從使本院對被告
    戊○○形成有罪之確信。此外，復無其他積極事證可認被告
    戊○○確有公訴人所指之上開犯行，故被告戊○○之犯罪即
    屬不能證明，揆諸前開法條、判例及說明，依法自應諭知被
    告戊○○無罪之判決。
據上論斷，應依刑事訴訟法第299條第1項前段、第301條第1項，
刑法第28條、第30條第1項前段、第2項、第305條、第344條、第
47條第1項、第41條第1項前段、第38條第1項第2款，刑法施行法
第1條之1，判決如主文。
本案經檢察官吳宇青到庭執行職務。
中    華    民    國    99    年    7    月    13    日
                  刑事第三庭   法  官  許乃文
以上正本證明與原本無異。
如不服本判決應於收受送達後10日內向本院提出上訴書狀，並應
敘述具體理由。其未敘述上訴理由者，應於上訴期間屆滿後20日
內向本院補提理由書(均須按他造當事人之人數附繕本)「切勿逕
送上級法院」。告訴人或被害人如對於本判決不服者，應具備理
由請求檢察官上訴，其上訴期間之計算係以檢察官收受判決正本
之日期為準。
中    華    民    國    99    年    7     月    13    日
                                書記官
附錄本判決論罪之法律條文：
中華民國刑法第305條、第344條。
中華民國刑法第305條
（恐嚇危害安全罪）
以加害生命、身體、自由、名譽、財產之事，恐嚇他人致生危害
於安全者，處 2 年以下有期徒刑、拘役或 3 百元以下罰金。
中華民國刑法第344條
（重利罪）
乘他人急迫、輕率或無經驗貸以金錢或其他物品，而取得與原本
顯不相當之重利者，處 1 年以下有期徒刑、拘役或科或併科 1
千元以下罰金。
附表
┌─┬───┬─────┬───────┬───────┐
│編│被害人│時間及地點│借款金額（新臺│給付之利息（新│
│號│      │          │幣）          │臺幣）        │
├─┼───┼─────┼───────┼───────┤
│1 │己○○│96年10月間│2萬元         │10天為1期，1期│
│  │      │某日，在不│              │利息2千元。至 │
│  │      │詳地點。  │              │97年4月16日止 │
│  │      │          │              │，共給付利息1 │
│  │      │          │              │萬4千元。     │
├─┼───┼─────┼───────┼───────┤
│2 │丙○○│96年12月17│5萬元（預扣第1│10天為1期，1期│
│  │      │日，在花蓮│期利息8千元， │利息8千元。至 │
│  │      │縣花蓮市商│實拿4萬2元）  │97年3月25日止 │
│  │      │校街177號 │              │，共給付利息10│
│  │      │之「寇帝森│              │萬1千元。     │
│  │      │SPA館」。 │              │              │
├─┼───┼─────┼───────┼───────┤
│3 │丑○○│96年12月底│2萬元（取款時 │10天為1期，1期│
│  │      │某日，在不│，預扣第1期之 │利息6千元     │
│  │      │詳地點。  │利息6千元，實 │              │
│  │      │          │拿1萬4千元。  │              │
├─┼───┼─────┼───────┼───────┤
│4 │壬○○│96年12月初│17萬元（取款時│10天為1期，1期│
│  │      │某日，在花│預扣第1期利息 │利息1萬7千元。│
│  │      │蓮縣花蓮市│1萬7千元，實拿│              │
│  │      │中美路之「│15萬3千元)    │              │
│  │      │博美藥局」│              │              │
│  │      ├─────┼───────┼───────┤
│  │      │97年5月11 │6萬元（取款時 │10天為1期，1期│
│  │      │日，在花蓮│，預扣第1期利 │利息6千元。   │
│  │      │縣花蓮市中│息6千元，實拿5│              │
│  │      │美路之「博│萬4千元）     │              │
│  │      │美藥局」  │              │              │
│  │      ├─────┼───────┼───────┤
│  │      │97年6月2日│10萬元（取款時│30天為1期，1期│
│  │      │，在花蓮縣│，預扣第1期利 │利息2萬元。共 │
│  │      │花蓮市中美│息2萬元，故實 │給付利息4萬3千│
│  │      │路之「博美│拿8萬元）     │元。          │
│  │      │藥局」    │              │              │
├─┼───┼─────┼───────┼───────┤
│5 │寅○○│97年3月間 │借款15萬元（取│10天為1期，1期│
│  │      │某日，在不│款時，預扣第1 │利息1萬5千元。│
│  │      │詳地點    │期利息1萬5千元│              │
│  │      │          │，實拿13萬5千 │              │
│  │      │          │元）          │              │
│  │      ├─────┼───────┼───────┤
│  │      │97年4月間 │借款10萬元（取│10天為1期，1期│
│  │      │某日，在不│款時，預扣第1 │利息1萬元。   │
│  │      │詳地點。  │期利息1萬元， │              │
│  │      │          │實拿9萬元）   │              │
├─┼───┼─────┼───────┼───────┤
│6 │乙○○│97年3、4月│7萬5千元（取款│10天為1期，1期│
│  │      │間某日，在│時，預扣第1期 │利息1萬5千元。│
│  │      │花蓮市區某│利息1萬5千元，│共給付利息約9 │
│  │      │地。      │實拿6萬元）   │萬元。        │
└─┴───┴─────┴───────┴───────┘

司法院資訊處製作；財團法人民間司法改革基金會備份。
